【裁判字號】    97,訴,1074
【裁判日期】    971203
【裁判案由】    違反槍砲彈藥刀械管制條例
【裁判全文】
臺灣桃園地方法院刑事判決              97年度訴字第1074號
公  訴  人  臺灣桃園地方法院檢察署檢察官
被      告  乙○○
指定辯護人  本院公設辯護人甲○○
上列被告因違反槍砲彈藥刀械管制條例案件，經檢察官提起公訴
（97年度偵字第14345 號），本院判決如下︰
    主  文
乙○○未經許可，持有可發射子彈具有殺傷力之改造手槍，處有
期徒刑年貳月，併科罰金新臺幣肆萬捌仟元，罰金如易服勞役
，以新臺幣仟元折算壹日。扣案之改造手槍壹把（槍枝管制編
號：0000000000號，含彈匣壹個）及口徑7.62mm制式子彈顆，
均沒收。
    事  實
一、乙○○於民國97年1 月初某日晚間11時許，在桃園縣蘆竹鄉
    ○○路與新興街口附近便利商店旁，拾獲他人所棄置具殺傷
    力之土造半自動手槍1 把（含彈匣1 個，槍枝管制編號：00
    00000000）及制式口徑7.62㎜子彈5 發（鑑定時試射擊發2
    顆，僅餘3 顆），明知可發射子彈具有殺傷力之槍枝及具有
    殺傷力之制式子彈均屬違禁物，非經主管機關許可，均不得
    持有，竟仍無故將之帶回其位於桃園縣蘆竹鄉新興村新興13
    1 之1 號住處房間櫃子內藏放而持有之。嗣於96年6 月14
    日上午11時30分許，乙○○及其友人蔣祖興因另涉刑事案件
    而為警循線追查至乙○○上開住處，經警隨同乙○○進入房
    間內拿取身份證明文件時，為員警當場目視發覺並在該住處
    房間櫃子內扣得前開土造半自動手槍1 支及制式子彈5 顆，
    始悉上情。
二、案經桃園縣政府警察局桃園分局報請臺灣桃園地方法院檢察
    署檢察官偵查起訴。
    理  由
壹、程序方面：
一、按被告以外之人於審判外之言詞或書面陳述，除法律有規定
    者外，不得作為證據，刑事訴訟法第159 條第1 項定有明文
    。經查：卷附內政部警政署刑事警察局96年12月25日刑鑑字
    第0960179840號槍彈鑑定書所載鑑定意見，及該局97年6 月
    26日刑鑑字第0970075690號函覆之鑑定意見（附於臺灣士林
    地方法院檢察署96年度偵字第15018 號卷第105 頁至第107
    頁及本院卷第34頁至第35頁），固均為被告以外之人於審判
    外之書面陳述，性質屬傳聞證據，惟觀諸該條修正理由三所
    示：本條所謂「法律有規定者」，係指本法第159 條之1 至
    第159 條之5 及第206 條等規定。而查刑事訴訟法第206 條
    第1 項規定：「鑑定之經過及其結果，應命鑑定人以言詞或
    書面報告」，且按司法警察等偵查輔助人員於案件未移送檢
    察官偵查前之調查犯罪階段，先行將查扣之槍彈等證物，送
    請檢察機關概括選任之專責鑑定機關實施鑑定，基於檢察一
    體原則，該鑑定機關亦應視同受承辦檢察官所選任或囑託而
    執行鑑定業務，其等出具之書面鑑定報告乃現行刑事訴訟法
    第206 條所定之鑑定人書面報告，屬傳聞證據法則之例外，
    應具有證據能力。查內政部警政署刑事警察局係經臺灣高等
    法院檢察署檢察長概括選任有關槍砲、彈藥之鑑定機關，已
    為臺灣高等法院檢察署92年9 月9 日檢文允字第0921001203
    號函所明示，且行之多年，本案承辦之桃園縣政府警察局桃
    園分局依前開函文所為概括選任鑑定機關之意旨，於偵查之
    前階段，將查扣之槍枝、子彈等證物，送請內政部警政署刑
    事警察局進行鑑定，則該局因此所出具之鑑驗意見，為實施
    鑑定之人員依專業知識經驗陳述其判斷意見，況被告及其辯
    護人對此並不爭執，自有證據能力。
二、至本件認定事實所引用之卷內其餘卷證資料（包括文書證據
    及物證），並無證據證明係公務員違背法定程序所取得，被
    告及辯護人於審判程序中復均未於言詞辯論終結前表示異議
    ，且卷內之文書證據及物證，亦無刑事訴訟法第159 條之4
    之顯有不可信之情況與不得作為證據之情形，則依刑事訴訟
    法第159 條之5 之規定，本件認定事實所引用之所有文書證
    據及物證，均有證據能力，合先敘明。
貳、實體方面：
一、訊據被告乙○○就上開犯罪事實迭於警詢、偵訊、本院調查
    及審理時坦承不諱（見偵卷第6 至7 頁、第25頁、本院審訴
    卷第16頁、本院97年11月19日審判筆錄第9 頁），核與證人
    即查獲警員楊吉川到庭證述查獲情節相符（見同上審判筆錄
    第3 、4 頁），並有搜索扣押筆錄、扣押物品收據、扣押物
    品目錄表及照片10張在卷可稽。而扣案之槍彈經送內政部警
    政署刑事警察局以性能檢驗法及試射法鑑定結果，可知送鑑
    槍枝1 枝（槍枝管制編號0000000000號）係土造半自動手槍
    ，擊發功能正常，可供擊發適用子彈使用，認具殺傷力；至
    送鑑子彈5 顆，認均係口徑7.62㎜制式子彈，採樣2 顆試射
    ，可擊發，認具殺傷力，有該局97年7 月2 日刑鑑字第0970
    093127號函附槍彈鑑定書、扣案槍彈照片在卷，堪認被告前
    揭任意性自白核與事實相符，可以採信。本件事證已臻明確
    ，被告未經許可持有可發射子彈具有殺傷力之改造手槍及具
    殺傷力之子彈犯行，堪以認定，應予依法論科。
二、按槍砲彈藥刀械管制條例所規定之持有行為，其持有之繼續
    ，為行為之繼續，而非狀態之繼續；亦即一經持有該條例所
    規定之槍砲、彈藥或刀械，其犯罪即已成立，但其完結須繼
    續至持有行為終了時為止（最高法院90年度臺非字第21號判
    決參照）。是核被告之所為，係犯槍砲彈藥刀械管制條例第
    8 條第4 項未經許可持有可發射子彈具有殺傷力之改造手槍
    罪、同條例第12條第4 項之未經許可持有具殺傷力之子彈罪
    。被告以一持有槍彈之行為，同時觸犯上開二罪名，為想像
    競合犯，應依刑法第55條規定，從一重之槍砲彈藥刀械管制
    條例第8 條第4 項未經許可持有可發射子彈具有殺傷力之改
    造手槍罪處斷。爰審酌近來非法寄藏、持有槍械情形日益猖
    獗，使用槍械之暴力犯罪亦層出不窮，檢警機關查獲非法寄
    藏、持有槍械及使用槍械暴力犯罪之新聞亦時有所聞，被告
    已屆而立之年，自有相當程度之社會歷練，當知非法持有槍
    彈乃係嚴重觸法行為，詎竟無視於法律規定，不知檢束慎行
    ，自97年1 月初起至6 月14日為警查獲時止，長期未經許可
    而持有本件扣案具殺傷力之槍彈，對社會治安造成隱藏危害
    甚大，況依卷附查獲槍彈照片觀之，槍身部分光滑均無鏽蝕
    ，且彈匣內子彈復已上膛，更見被告平日確實經常把玩維護
    該槍、彈甚明，若非遭警方及時查獲，其可能引發之後果實
    殊難想像，故被告所造成之危害要屬不輕，自應就其所為而
    受相當程度之刑事非難，惟另衡酌被告於犯後均能坦承犯行
    ，且其持有之改造手槍僅有1 枝，扣案具殺傷力之制式子彈
    數量復僅為5 顆，數量尚屬非鉅，又查無被告實際上有持槍
    而為進一步之暴力或破壞行為，復再念及被告之教育程度僅
    國中肄業、智識應屬非高等一切情狀，量處被告如主文所示
    之刑，併科罰金新臺幣4 萬8,000 元，並就併科罰金部分，
    諭知如易服勞役之折算標準，以為懲儆。
三、扣案之土造半自動手槍1 枝（含彈匣1 個，槍枝管制編號00
    00000000）及制式子彈5 顆，均具有殺傷力，分屬槍砲彈藥
    刀械管制條例第4 條第1 項第1 款所規定之槍砲及同條項第
    2 款所規定之彈藥，依同條例第5 條規定，非經中央主管機
    關許可，不得持有之，自屬違禁物。是該改造手槍1 支（含
    彈匣1 個）及該5 顆具殺傷力之制式子彈中未經試射之其中
    3 顆子彈，均應依刑法第38條第1 項第1 款規定，予以宣告
    沒收之；至扣案已試射完畢之子彈2 顆於擊發後，均已喪失
    子彈之效能而不再具有殺傷力，非屬違禁物，自毋庸併為沒
    收之諭知，附此敘明。
據上論斷，應依刑事訴訟法第299 條第1 項前段，槍砲彈藥刀械
管制條例第8 條第4 項、第12條第4 項，刑法第11條前段、第55
條、第42條第3 項前段、第38條第1 項第1 款，判決如主文。
本案經檢察官吳佳美到庭執行職務。
中    華    民    國    97    年    12    月    3     日
                  刑事第八庭    審判長法  官  陳彥宏
                                      法  官  張明儀
                                      法  官  呂綺珍
以上正本證明與原本無異。
如不服本判決應於收受判決後10日內向本院提出上訴書狀，並應
敘述具體理由。其未敘述上訴理由者，應於上訴期間屆滿後20日
內向本院補提理由書(均須按他造當事人之人數附繕本)「切勿逕
送上級法院」。
                                      書記官  范升福
中    華    民    國    97    年    12    月    3     日
附錄論罪科刑法條：
槍砲彈藥刀械管制條例8、12條


司法院資訊處製作；財團法人民間司法改革基金會備份。
